【裁判字號】    97,訴,1607
【裁判日期】    970514
【裁判案由】    毒品危害防制條例
【裁判全文】
臺灣板橋地方法院刑事判決              97年度訴字第1607號
公  訴  人  臺灣板橋地方法院檢察署檢察官
被      告  甲○○
上列被告因違反毒品危害防制條例案件，經檢察官提起公訴（97
年度毒偵字第1406號），被告於本院準備程序進行中就被訴事實
為有罪之陳述，經本院合議庭裁定由受命法官獨任進行簡式審判
程序，判決如下：
    主  文
甲○○施用第一級毒品，累犯，處有期徒刑玖月；扣案之海洛因
及甲基安非他命（混合，驗餘淨重零點零伍肆柒公克），沒收銷
燬之；扣案包裝上開毒品之外包裝袋壹個，沒收之。又施用第二
級毒品，累犯，處有期徒刑肆月；扣案之海洛因及甲基安非他命
（混合，驗餘淨重零點零伍肆柒公克），沒收銷燬之；扣案包裝
上開毒品之外包裝袋壹個，沒收之。應執行有期徒刑拾壹月；扣
案之海洛因及甲基安非他命（混合，驗餘淨重零點零伍肆柒公克
），沒收銷燬之；扣案包裝上開毒品之外包裝袋壹個，沒收之。
    事  實
一、甲○○前因麻藥案件，經臺灣士林地方法院以85年度易字第
    2717號判處有期徒刑4 月確定，又因麻藥、藥事法等案件，
    經本院以86年度訴字第1968號判處有期徒刑4 月及臺灣高等
    法院以86年度上訴字第4880號判處有期徒刑8 月、10月確定
    ，嗣經裁定定應執行刑為有期徒刑1 年9 月確定，再因煙毒
    案件，經本院以86年度訴字第1228號判處有期徒刑3 年4 月
    ，並經臺灣高等法院以86年度上訴字第6229號駁回上訴確定
    ，接續執行後，於民國88年7 月21日假釋出監，嗣經撤銷假
    釋，應執行殘刑有期徒刑3 年1 月8 日，於94年6 月30日縮
    刑期滿執行完畢。又因施用毒品案件，經本院以90年度毒聲
    字第3718號裁定送觀察、勒戒後，因認有繼續施用毒品傾向
    ，經本院以90年度毒聲字第4273號裁定令入戒治處所施以強
    制戒治，後於91年7 月8 日停止戒治出所，交付保護管束至
    91年10月29日期滿未經撤銷而以已執行完畢論，並由臺灣板
    橋地方法院檢察署檢察官以92年度戒毒偵字第389 號為不起
    訴處分確定。又因施用毒品案件，經本院以95年訴字第106
    號判處有期徒刑10月，嗣減為有期徒刑5 月確定，於96年7
    月16日執行完畢。詎猶不思悛悔，復基於施用第一級毒品海
    洛因之犯意，於97年1 月27日某時，在臺北縣鶯歌鎮○○街
    115 巷20號2 樓住處，以將第一級毒品海洛因摻入香菸吸食
    之方式，施用第一級毒品海洛因1 次；另基於施用第二級毒
    品甲基安非他命之犯意，於同日，在上址住處，以將第二級
    毒品甲基安非他命置於玻璃球吸食器內點火燒烤產生煙霧吸
    食之方式，施用第二級毒品甲基安非他命1 次。嗣於97年1
    月27日下午3 時30分許，在臺北縣鶯歌鎮○○街10巷內某處
    查獲，並扣得海洛因及甲基安非他命1 包（混合，驗前淨重
    0.057 公克，取樣0.0023公克鑑驗，驗餘淨重0.0547公克）
    。
二、案經臺北縣政府警察局三峽分局報請臺灣板橋地方法院檢察
    署檢察官偵查起訴。本院於準備程序進行中，被告就被訴事
    實為有罪之陳述，經告知被告簡式審判程序之旨，並聽取當
    事人之意見後，裁定進行簡式審判程序。
    理  由
一、上揭犯罪事實，業經被告甲○○於本院準備程序及審理中坦
    承不諱，並有海洛因及甲基安非他命1 包（混合）扣案可資
    佐證，而被告經警於97年1 月27日採集其尿液檢體送驗結果
    ，呈嗎啡及甲基安非他命陽性反應一情，亦有臺北縣政府警
    察局三峽分局查獲違反毒品危害防制條例案姓名對照表、臺
    灣檢驗科技股份有限公司97年2 月12日報告編號CH/2008/11
    024 號濫用藥物檢驗報告各1 紙附卷可參，而扣案之白色粉
    末1 包，經送驗定結果，驗前淨重0.057 公克，取樣0.0023
    公克，驗餘淨重0.0547公克，檢出有第一級毒品海洛因及甲
    基安非他命成分，亦有交通部民用航空局航空醫務中心航藥
    鑑字第0971683 號鑑定書1 份在卷可稽，足認被告之自白與
    事實相符，洵堪採為認定事實之依據。事證明確，被告犯行
    已堪認定。又按92年7 月9 日新修正之毒品危害防制條例刪
    除二犯及三犯之規定，一改修法前繁雜之處遇程序，僅將施
    用毒品者簡化區分為初犯、再犯，並認施用毒品者係屬病患
    性犯人，以觀察、勒戒戒除其身癮，並以強制戒治去除其心
    癮。經觀察、勒戒或強制戒治執行完畢釋放後，若係5 年後
    再犯該條例第10條施用毒品罪者，與同條例第20條第1 項、
    第2 項關於「初犯」之處理方式相同，檢察官應先聲請法院
    裁定令被告入勒戒處所觀察、勒戒，並視有無繼續施用毒品
    傾向，決定應予釋放、為不起訴之處分，或應聲請法院裁定
    令入勒戒處所強制戒治；若係5 年內「再犯」同條例第10條
    施用毒品罪者，依同條例第23條第2 項規定，檢察官則應依
    法追訴。觀諸該條例第20條第3 項之修正理由：「觀察、勒
    戒或強制戒治5 年後再犯者，顯見前所實施之觀察、勒戒或
    強制戒治已足以遮斷其施用毒品之癮，為期自新及協助其戒
    除毒癮，對此5 年後再犯者，爰明定仍適用初犯之規定，先
    經觀察、勒戒、強制戒治之程序。」及同條例第23條第2 項
    之修正理由：「為配合簡化施用毒品犯之刑事處遇程序，並
    鑑於經觀察、勒戒或強制戒治執行完畢釋放後5 年內再犯者
    ，其再犯率甚高，原據以實施之觀察、勒戒及強制戒治既已
    無法收其實效，自應施以刑事處遇。」，顯然如施用毒品者
    係前經觀察、勒戒或強制戒治等治療程序執行完畢5 年後，
    始再施用毒品之「初犯」，因前所執行之觀察、勒戒或強制
    戒治已足收戒除毒癮之效，自應重新執行觀察、勒戒或強制
    戒治等治療程序，並於治療程序執行完畢後，由檢察官為不
    起訴處分，毋庸對之追訴處罰；反之，在「再犯」之情形，
    因其先前所為治療程序顯未能收戒斷毒癮之效，且考量施用
    毒品者之再犯率偏高，乃簡化其刑事處遇程序，而逕予追訴
    處罰，不再施以治療程序。參酌上開立法理由，修正毒品危
    害防制條例就施用毒品者，祇於「初犯」及「5 年後再犯」
    二種情形，有其追訴條件之限制，即須於初犯經觀察、勒戒
    或強制戒治釋放後，5 年內均無施用毒品之行為，始能認其
    前所實施之觀察、勒戒或強制戒治已足遮斷毒癮，而得於5
    年後再犯時，再予適用初犯之規定，重行觀察、勒戒等程序
    。倘5 年內已經再犯，被依法追訴處罰，縱其第3 次（或第
    3 次以上）施用毒品之時間在初犯釋放5 年以後，即與「5
    年後再犯」之情形有別，且因已於「5 年內再犯」，顯見其
    再犯率甚高，原實施觀察、勒戒或強制戒治，已無法收其實
    效，而無5 年戒斷期之存在，自無再經觀察、勒戒及強制戒
    治之必要，應由檢察官逕行起訴，始符新法修正之本旨。是
    被告前因施用毒品案件，經本院以90年度毒聲字第3718號裁
    定送觀察、勒戒後，因認有繼續施用毒品傾向，經本院以90
    年度毒聲字第4273號裁定令入戒治處所施以強制戒治，後於
    91年7 月8 日停止戒治出所，交付保護管束至91年10月29日
    期滿未經撤銷而以已執行完畢論，並由臺灣板橋地方法院檢
    察署檢察官以92年度戒毒偵字第389 號為不起訴處分確定後
    ，即因再犯施用毒品之犯行，經本院以95年訴字第106 號判
    處有期徒刑10月，嗣減為有期徒刑5 月確定，有臺灣高等法
    院被告前案紀錄表1 紙附卷可考，被告於上開強制戒治執行
    完畢後，既曾於5 年內再犯毒品危害防制條例第10條之罪，
    並經判刑確定，本次被告3 犯毒品危害防制條例第10條之罪
    ，自非屬毒品危害防制條例第20條第3 項所定「再犯」之情
    形，而應依法追訴，附此敘明。本件事證明確，應依法論科
    。
二、核被告所為，係犯毒品危害防制條例第10條第1 項之施用第
    一級毒品罪及同條例第10條第2 項之施用第二級毒品罪。其
    施用第一級毒品海洛因前後持有第一級毒品海洛因之低度行
    為，及施用第二級毒品甲基安非他命前後持有第二級毒品甲
    基安非他命之低度行為，應分別為施用之高度行為所吸收，
    均不另論罪。又被告所犯前開施用第一級毒品及施用第二級
    毒品二罪間，犯意各別，罪名互殊，應予分論併罰。又被告
    有如犯罪事實欄所載之犯罪科刑執行情形，有臺灣高等法院
    被告前案紀錄表1 份在卷可憑，其受有期徒刑之執行完畢後
    ，5 年以內故意再犯本件有期徒刑以上之施用第一、二級毒
    品罪，為累犯，應各依刑法第47條第1 項之規定加重其刑。
    爰審酌被告前已因施用毒品案件經送觀察、勒戒及強制戒治
    ，並有經法院判刑之前科記錄，此有臺灣高等法院被告前案
    紀錄表1 份附卷可佐，仍不能戒除毒癮，再次漠視法令禁制
    而犯本罪，顯見其戒除毒癮之意志薄弱，惟念其犯後坦承犯
    行，態度尚佳，且施用毒品所生危害，實以自戕身心健康為
    主，對於他人生命、身體、財產等法益，尚無明顯而重大之
    實害等一切情狀，分別量處如主文所示之刑，並定其應執行
    刑，以示懲儆。又扣案之海洛因及甲基安非他命（混合，驗
    餘淨重0.0547公克），屬查獲之第一、二級毒品，不問屬於
    犯人與否，均應依毒品危害防制條例第18條第1 項前段併予
    宣告沒收銷燬之；而扣案包裝上開毒品之外包裝袋1 個，係
    被告所有，供本件施用第一、二級毒品犯罪所用之物，業經
    被告供承在卷，爰依刑法第38條第1 項第2 款規定併予宣告
    沒收之。
據上論斷，應依刑事訴訟法第273 條之1 第1 項、第299 條第1
項前段，毒品危害防制條例第10條第1 項、第2 項、第18條第1
項前段，刑法第11條、第47條第1 項、第51條第5 款、第38條第
1 項第2 款，判決如主文。
本案經檢察官陳佳宏到庭執行職務。
中    華    民    國    97    年    5     月    14    日
                      刑事第十六庭  法  官    曾淑娟
如不服本判決應於送達後10日內向本院提出上訴狀
上列正本證明與原本無異。
                                    書記官    謝雪紅
中    華    民    國    97    年    5     月    14    日
附錄本案論罪科刑法條：
毒品危害防制條例第10條
施用第一級毒品者，處6 月以上 5 年以下有期徒刑。
施用第二級毒品者，處3 年以下有期徒刑。


司法院資訊處製作；財團法人民間司法改革基金會備份。
